【裁判字號】    98,判,1154
【裁判日期】    980930
【裁判案由】    營業稅
【裁判全文】
最  高  行  政  法  院  判  決
                                      98年度判字第1154號
上  訴  人  通達國際股份有限公司
代  表  人  甲○○
訴訟代理人  蔡朝安  律師
            傅馨儀  律師
被 上訴 人  財政部臺灣省北區國稅局
代  表  人  乙○○
上列當事人間因營業稅事件，上訴人對於中華民國96年8月30日
臺北高等行政法院95年度訴字第1705號判決，提起上訴，本院判
決如下：
    主  文
上訴駁回。
上訴審訴訟費用由上訴人負擔。
    理  由
一、上訴人民國88年間無進貨事實，卻取得耀成企業有限公司（
    下稱耀成公司）、力璨企業有限公司（下稱力璨公司）及美
    奕企業有限公司（下稱美奕公司）所開立統一發票79紙，金
    額計新臺幣（下同）234,142,856元（不含稅），作為進項
    憑證申報扣抵銷項稅額，涉嫌虛報進項稅額11,707,144元，
    案經財政部賦稅署查獲，檢附稽核報告節略等相關事證移由
    被上訴人審理違章成立，核定補徵上訴人營業稅11,707,144
    元，並按上開所漏稅額處以7倍之罰鍰計81,950,000元（計
    至百元止）。上訴人不服，申請復查，經被上訴人94年12月
    9日北區國稅法一字第0940024558號復查決定書駁回；上訴
    人仍不服，提起訴願亦遭決定駁回，遂提起本件行政訴訟。
二、上訴人於原審起訴意旨略謂：上訴人確實委託耀成公司、力
    璨公司及美奕公司等3家公司從事筆記型電腦之開發、開模
    、測試等工作，此有模具保管書、線路圖及測試報告可稽，
    況資金流程清楚且交易金額高達7,000、8,000萬元，亦有筆
    記型電腦可供販賣，足證上訴人確有向上開公司進貨之事實
    ，詎被上訴人未提出具體事證，僅以股東間之資金往來，即
    認為三家公司所收取之資金有回流上訴人公司之情事，逕以
    上訴人無實際交易，甚至認定無進貨之事實，而係虛偽交易
    之安排，業已違反證據法則，其遽予核定補稅並處以7倍之
    重罰，於法有違。為此請判決將原處分及訴願決定均撤銷等
    語。
三、被上訴人則以：依財政部賦稅署稽核報告節略及相關資料所
    載，上訴人係經營筆記型電腦之設計開發製造銷售，而耀成
    公司、力璨公司及美奕公司皆為其他電器買賣業。上訴人委
    託耀成公司等3家公司之金額高達數千萬元，卻僅簽訂一份
    委託設計合約書，顯不符商業常情，且該3家公司均由同一
    家會計事務所簽證，88年度營利事業所得稅申報核定資料皆
    未申報研究發展支出，該3家公司之財產目錄並無任何儀器
    設備，無能力從事筆記型電腦之開發設計、生產，亦未申報
    研究發展的相關費用，不可能具設計研發之能力，而上訴人
    亦已申報相關產品之相關研究發展費用，其付款資金大幅回
    流，是被上訴人認定上訴人並無進貨之事實，虛報進項稅額
    ，據以追繳稅款及處罰鍰，均於法有據，惟按96年3月28日
    修正稅務違章案件裁罰金額或倍數參考表規定，本案屬無進
    貨事實之違章情形，應按所漏稅額11,707,144元處5倍罰鍰
    58,535,700元，原處罰鍰81,950,000元應予追減23,414,300
    元等語，資為抗辯。
四、原審斟酌全辯論意旨及調查證據結果，以：
（一）上訴人所提證據不足證明其所主張之進貨事實：
    1.上訴人於復查申請時，關於與力璨公司間之交易，另提出
      於同日（88年6月1日）簽訂之委託設計合約書，其中790S
      、790P、790M及390P之軟硬體設計，量試費分別為11,414
      ,760元、11,463,585元、11,455,185元及11,381,370元，
      合計45,714,900元，此有該合約書在原處分卷可參。查上
      訴人提出與力璨公司間同一日所簽訂之內容幾乎相同之2
      份契約，金額卻相差34,285,100元，質之上訴人，上訴人
      竟僅表示無法再提出說明；再就上訴人自行提出之付款明
      細以觀，上訴人亦僅列出對耀成、力璨及美奕公司各付款
      75,439,651元、45,714,900元及53,204,060元，與上開79
      紙發票之銷售額（不含營業稅11,707,144元）即已相差了
      5千9百餘萬元，是上開各合約書之內容，已難遽信其為真
      實，更何況上開合約書之內容，相對其金額而言，簡略的
      有違商業常情。
    2.依上開3公司88年度營利事業所得稅申報及核定資料所示
      ，該3公司均為其他電器（行業標準代號：5252-99）買賣
      業，皆未申報研究發展支出，財產目錄亦無任何儀器設備
      資產負債表上亦無任何固定資產，且該3公司之營利事業
      所得稅結算申報書竟由同一會計師陳炳星簽證，是被上訴
      人認該3公司並無能力從事筆記型電腦之開發設計，洵屬
      有據。
    3.反觀上訴人88及89年度營利事業所得稅申報及核定資料所
      示，上訴人設有獨立於生產部、品保部、行銷事業部等部
      門之外的研發部，88年度之開發機種為590A/S、390M、79
      0S/M及369M，申報研發支出38,744,501元，89年度之開發
      機種則有590S、790S/M、900S/M/F/V及369M，申報研發支
      出29,595,642元，此均有投資抵減申報明細表、組織圖、
      研究人員配置表、研發計劃等在原處分卷附件10-5及10-6
      可憑，對照於耀成等3公司之狀況及上訴人委託開發之機
      種與所申報研發之機種多有重複，益證該委託設計合約書
      內容之不實。況查，上訴人之研發設計人員黃文能，於93
      年10月19日至財政部賦稅署第5組陳述以：「…筆記型電
      腦之開發，首先由公司之業務人員，調查客戶之需求，然
      後依客戶需求定出規格，再由設計人員依該規格設計出符
      合客戶需求之產品，通常開發新機種產品，從設計到完成
      大概需要3個月到6個月的時間。筆記型電腦之設計與模具
      之開發由兩個不同研發單位同時進行，等到設計及模具開
      發完成之後，才能送到生產線上生產。…通達公司88年度
      所開發590、790系列筆記型電腦全部是由公司研發部門所
      開發，並未委託其他公司開發此產品。」，亦可證明上訴
      人並無委外開發新機種之事實。
    4.此外，依原處分卷附件10-1所附之上訴人銷貨統一發票所
      示，上訴人於88年9、10月間，即已銷售590S及590A型筆
      記型電腦，對照以上訴人主張該2機種係於88年6月1日始
      委託耀成公司設計開發並測試以觀，再參諸前段黃文能之
      陳述，更可見上訴人主張之不可信。
    5.再上訴人於復查階段提出模具保管書及照片為證，查該保
      管書均記載製造日期為88年12月間（12月30日或20日或15
      日），以其中記載以耀成公司為模具承製廠之590S（財產
      編號M200030）及590A（財產編號M200031）觀之，其製造
      日期即均為88年12月30日，對照以原處分卷附件10之財產
      目錄所示，關於上開2模具之取得日期固亦同記載為88年
      12月30日，惟依前段所述上訴人於88年9、10月間，即已
      銷售590S及590A型筆記型電腦之事實，此模具保管書之真
      實性即非無疑，尚無足為有利於上訴人之認定。
  (二)自資金流程來看，更可以認定本件係出於虛偽交易之安排
      ：
    1.如前所述，上訴人於初查階段，曾製作對耀成、力璨及美
      奕公司各付款75,439,651元、45,714,900元及53,204,060
      元之付款明細，此有付款明細及上訴人公司會計周素梅93
      年11月2日在財政部賦稅署第5組談話筆錄在原處分卷附件
      1-1可參，上開付款金額與上訴人所取得之該3家公司之發
      票金額（不含稅），分別相差4,560,349元、33,427,957
      元及21,795,939元，合計相差59,784,245元，再將營業稅
      11,707,144元加進來，更相差7,100餘萬元，上訴人對於
      應付貨款245,850,000元（含稅）之近3成之資金流程，已
      完全無法說明。
    2.就上訴人主張給付與耀成公司之75,439,651元資金，被上
      訴人於訴訟中依其查得之銀行交易資料（原審卷頁92至12
      5）逐筆核對、圈註並製作資金流向一覽表，核屬無誤，
      依該一覽表所示，有2筆支票及1筆現金，其餘均為電匯：
      (1)其中1筆支票面額1,935,000元，係由孫玉春提示兌領
        ，又查孫玉春係上訴人之股東（股數855,000股），此
        有上訴人股東名冊在原審卷頁192以下可按。
      (2)其中4筆電匯入耀成公司帳戶者（被上訴人圈註為3、5
        、7及9）者，均經去除萬元以下之尾數後，匯入李惠義
        帳戶（被上訴人圈註為4、6、8及10），再以同額匯入
        張德昌帳戶（被上訴人圈註為16、17、18及19），嗣再
        大致將百萬元以下之尾數去除（共減去670,000元），
        匯入上訴人帳戶（被上訴人圈註為23、24、25及26）；
        又查依上開股東名冊所示，張德昌係上訴人之股東（股
        數625,000股）。
      (3)其中被上訴人圈註為12匯入耀成公司帳戶者，同額匯入
        李惠義帳戶（被上訴人圈註為13），再以同額匯入林晉
        緯帳戶（被上訴人圈註為20），復匯入上訴人帳戶（被
        上訴人圈註為27），查依上訴人自行提示之股東名冊（
        原處分卷附件2），林晉緯曾投資上訴人37,000,000元
        。
      (4)最後一筆11,000,000元匯入耀成公司帳戶者（被上訴人
        圈註為14），同額匯入李惠義帳戶（被上訴人圈註為15
        ），其中10,000,000元匯入曾耀德帳戶（被上訴人圈註
        為21），復匯入上訴人帳戶（被上訴人圈註為28），其
        中1,000,000元匯入林晉緯帳戶（被上訴人圈註為22）
        ，復匯入上訴人帳戶（被上訴人圈註為29）；又查曾耀
        德亦係上訴人之股東（股數1,265,000股），且係當時
        之董事，此有上開股東名冊及董監事名單可按。
      (5)由以上說明可見，上訴人雖主張以開立支票、現金或電
        匯之方式付款，惟查該等資金，經過第3人李惠義帳戶
        ，再經過上訴人之股東回流至上訴人帳戶者，至少為62
        ,070,000元，上訴人就其取得上開62,070,000元之資金
        ，未有合理說明，足見其資金流程亦出於虛偽之安排。
    3.就上訴人主張給付與力璨公司之45,714,900元資金，被上
      訴人於訴訟中依其查得之銀行交易資料（原審卷頁128至1
      50）逐筆核對、圈註並製作資金流向一覽表，經核除被上
      訴人圈註為16之1,500,000元匯入上訴人帳戶部分，係張
      德昌所為，而非由張文昌匯入者外（被上訴人亦自陳此筆
      有誤，見96年3月29日準備程序筆錄），其餘均屬無誤，
      依該一覽表所示，有2筆支票及1筆現金，其餘均為電匯：
      (1)其中1筆支票面額2,850,600元，係由股東孫玉春提示兌
        領。
      (2)其中2筆電匯入力璨公司帳戶者（被上訴人圈註為2及4
        ）者，同額匯入王明美帳戶（被上訴人圈註為3及5），
        再以同額匯入張文昌帳戶（被上訴人圈註為10及11），
        嗣再將同額匯入上訴人帳戶（被上訴人圈註為14及15）
        ，查依上開股東名冊及董監事名單所示，張文昌係上訴
        人之股東（股數11,552,000股），且係當時之董事。
      (3)其餘1筆803,485元電匯入力璨公司帳戶者（被上訴人圈
        註為6），於89年4月17日匯入王明美帳戶11,500,000元
        被上訴人圈註為7），再以同額匯入張文昌帳戶（被上
        訴人圈註為12），嗣再將其中10,000,000元匯入上訴人
        帳戶（被上訴人圈註為16）。
      (4)最後1筆被上訴人圈註為8匯入力璨公司帳戶者，去除尾
        數後匯入王明美帳戶（被上訴人圈註為9），再以同額
        匯入張文昌帳戶（被上訴人圈註為13），復將其中10,0
        00,000元匯入上訴人帳戶（被上訴人圈註為17）。
      (5)由以上說明可見，上訴人雖主張以開立支票、現金或電
        匯之方式付款，惟查該等資金（第1筆支票11,414,760
        元雖由力璨公司兌現，惟如上所述被上訴人圈註為7之
        匯款遠高於該次之匯款803,485元，本院認該筆票款亦
        一併匯出），經過第3人王明美帳戶，再經過上訴人之
        股東回流至上訴人帳戶者，至少為40,000,000元，上訴
        人就其取得上開40,000,000元之資金，未有合理說明，
        足見其資金流程亦出於虛偽之安排。
    4.就上訴人主張給付與美奕公司之53,204,060元資金，被上
      訴人於訴訟中依其查得之銀行交易資料（原審卷頁152至1
      83）逐筆核對、圈註並製作資金流向一覽表，核屬無誤，
      依該一覽表所示，有3筆支票及6筆電匯：
      (1)3筆支票面額合計72,000,000元，均係由股東孫玉春提
        示兌領。
      (2)其中2筆電匯入美奕公司帳戶者（被上訴人圈註為4及6
        ）者，一筆同額，另一筆去除尾數後，匯入陳美惠帳戶
        （被上訴人圈註為5及7），再以同額匯入曾耀德帳戶（
        被上訴人圈註為16及17），嗣再各匯10,000,000元入上
        訴人帳戶（被上訴人圈註為19及20）。
      (3)其中1筆10,000,000元電匯入力璨公司帳戶者（被上訴
        人圈註為8），查係曾耀德匯入，嗣再以同額匯入李素
        華帳戶（被上訴人圈註為9），再以同額匯入張文昌帳
        戶（被上訴人圈註為18），嗣再匯入上訴人帳戶（被上
        訴人圈註為21）。
      (4)由以上說明可見，上訴人雖主張以開立支票或電匯之方
        式付款，惟查該等資金，經過第3人陳美惠或李素華帳
        戶，再經過上訴人之股東回流至上訴人帳戶者，至少為
        30,000,000元，上訴人就其取得上開30,000,000元之資
        金，未有合理說明，亦足見其資金流程亦出於虛偽之安
        排。
   (三)綜合以上，本件上訴人關於進貨流程及資金流程，均係
       出於虛偽之安排，有逃漏營業稅之故意，被上訴人認上
       訴人並無該79紙統一發票所載之進貨事實，依上開之規
       定，予以補徵稅額並依當時之裁量基準處以罰鍰，於法
       均屬有據等由，另被上訴人乃依財政部96年3月28日修正
       稅務違章案件裁罰金額或倍數參考表規定，為部分認諾
       之聲明，爰就罰鍰金額變更為58,535,700元（計至百元
       止），其餘部分則仍不准許之，予以駁回。
五、上訴意旨略以：原判決以訴外人黃文能於財政部賦稅署之陳
    述，作為判決基礎，並未踐行法定調查證據程序，顯有違誤
    。又契約交易金額變動為商業常態，付款金額低於合約所載
    金額係屬債務未履行完畢之問題，而力燦等3家公司未申報
    研究發展支出，且均由同一會計師簽證，不無發生錯誤之可
    能，則錯誤之不利益不應由上訴人承擔，即便上訴人設有獨
    立研發部門，仍有委託他人開發之需求，且上訴人會計憑證
    甚多，錯誤在所難免，不足以全盤否認上訴人進貨之事實，
    原判決所為認定顯有違論理及經驗法則。原審認定上訴人給
    付與力燦與美奕公司之款項，有資金回流情形，係以第一商
    業銀行存款明細分類帳與匯款申請書等為證，其本身實無法
    看出帳戶資金之進出，遑論此係被上訴人所提出，其據此認
    定有資金回流之事實，原判決顯有不備理由之違法。原判決
    未依職權調查證據，即認定上訴人之漏稅金額等於申報之進
    項稅額，亦有判決不適用法規與理由不備之違法等語。另原
    罰鍰處分違反行政罰法關於「先刑罰後行政罰」原則之規定
    ，原罰鍰處分（復復決定）、訴願決定應予撤銷。
六、本院經核原判決並無違誤，再論斷如下：
（一）按「營業人左列進項稅額，不得扣抵銷項稅額：一、購進
      之貨物或勞務未依規定取得並保存第33條所列之憑證者。
      」、「納稅義務人，有左列情形之一者，除追繳稅款外，
      按所漏稅額處1倍至10倍罰鍰，並得停止其營業……五、
      虛報進項稅額者。」行為時營業稅法第19條第1項第1款及
      第51條第5款分別定有明文規定。次按「取得虛設行號以
      外其他非實際交易對象開立之憑證申報扣抵案件：1.無進
      貨事實者：因其並無進貨及支付進項稅額之事實，其虛報
      進項稅額，逃漏稅款，應依營業稅法第51條第5款規定補
      稅並處罰。」為財政部83年7月9日台財稅第831601371號
      函意旨。查上開函釋係財政部基於主管機關對執行營業稅
      法、稅捐稽徵法之疑義所為之解釋，且符合營業稅法等立
      法之目的，本院自得予以援用。
（二）查原判決已就上訴人與耀成、力璨及美奕3公司所簽訂合
      約書內容、該3公司88年度營利事業所得稅申報、上訴人
      與該3公司資金流程及依被上訴人所查得之銀行交易資料
      ，證明上訴人關於進貨流程及資金流程，均係出於虛偽之
      安排，有逃漏營業稅之故意，而認定上訴人並無該79紙統
      一發票所載之進貨事實等情，均已詳予論述，上訴人泛指
      原判決未依職權調查證據，即認定上訴人之漏稅金額等於
      申報之進項稅額，有判決不適用法規與理由不備之違法云
      云，自不足採。從而，原處分機關依裁處時營業稅法第51
      條第5款裁罰，除補徵營業稅款11,707,144元外，另按所
      漏稅額變更處以7倍罰鍰額81,950,000元（計至百元止）
      ；嗣依96年3月28日修正稅務違章案件裁罰金額或倍數參
      考表規定，改處為5倍罰鍰58,535,700元（計至百元止）
      ，依前揭規定，原處分依法並無不合。
（三）另按「一行為同時觸犯刑事法律及違反行政法上義務規定
      者，依刑事法律處罰之。」、「一行為同時觸犯刑事法律
      及違反行政法上義務規定者，應將涉及刑事部分移送該管
      司法機關。」固為行政罰法第26條第1項前段及第32條第1
      項所明定，此乃為貫徹「一事不二罰」原則而設；惟若被
      處罰之對象若非同一，則無「一事不二罰」之情事可言，
      自無上開法條規定之適用。查本件被上訴人裁罰之上訴人
      係法人，而上訴人所謂其之虛報進項稅額行為恐有觸犯稅
      捐稽徵法第41條逃漏稅捐罪之犯行，現正由法務部調查局
      偵辦中乙事，縱若屬實，所處罰之對象亦僅止於自然人，
      尚不及於法人；依上開說明，自無「一事不二罰」之疑慮
      。是以，上訴人主張原罰鍰處分違反行政罰法關於「先刑
      罰後行政罰」原則之規定乙節，殊無足採。
（四）綜上所述，原判決所適用之法規與該案應適用之現行法規
      並無違背，認事用法均為妥適，並無所謂原判決有違背法
      令之情形；又證據之取捨與當事人所希冀者不同，致其事
      實之認定亦異於該當事人之主張者，不得謂為原判決有違
      背法令之情形。上訴人復對於業經原判決論述不採之事由
      再予爭執，核屬事實認定問題或法律上見解之歧異，要難
      謂為原判決有違背法令之情形。上訴意旨仍執前詞，主張
      原判決有適用法規不當及理由不備之違誤，求予廢棄，經
      核並無理由，上訴應予駁回。
七、據上論結，本件上訴為無理由，爰依行政訴訟法第255條第1
    項、第98條第1項前段，判決如主文。
中    華    民    國    98    年    9     月    30    日
                    最高行政法院第六庭
                        審判長法官  吳  明  鴻
                              法官  林  文  舟
                              法官  林  茂  權
                              法官  侯  東  昇
                              法官  黃  秋  鴻
以  上  正  本  證  明  與  原  本  無  異
中    華    民    國    98    年    10    月    1     日
                              書記官  吳  玫  瑩


司法院資訊處製作；財團法人民間司法改革基金會備份。
